【裁判字號】    98,易,404
【裁判日期】    980609
【裁判案由】    詐欺
【裁判全文】
臺灣板橋地方法院刑事判決               98年度易字第404號
聲  請  人  臺灣板橋地方法院檢察署檢察官
被      告  丙○○
選任辯護人  丁福慶律師
            陳智勇律師
            洪嘉傑律師
上列被告因詐欺案件，經檢察官聲請以簡易判決處刑（97年度偵
字第24661 號），本院認不宜，改依通常程序審理，並判決如下
：
    主  文
丙○○無罪。
    理  由
一、聲請簡易判決處刑意旨略以：被告丙○○明知將開立在金融
    機構帳戶之存摺、提款卡與密碼交付予他人，將可能幫助詐
    騙集團領取詐得款項，而不違反本意，仍基於幫助詐欺之故
    意，於民國97年5月26日看報紙分類廣告與真實姓名年籍不
    詳綽號「小白」之成年男子聯繫，嗣依「小白」之指示，於
    同年月30日14時許，在臺北縣板橋市○○街與溪北路口，將
    其開立在中國信託商業銀行股份有限公司 (下稱中國信託銀
    行)新莊分行帳號000000000000號帳戶、台北富邦商業銀行
    股份有限公司 (下稱台北富邦銀行)新 莊分行帳號00000000
    0000號帳戶存摺、提款卡與密碼交付予「小白」。「小白」
    於取得前揭帳戶之存摺、提款卡與密碼後，即與所屬詐騙集
    團成員共同意圖為自己不法所有，由真實姓名年籍不詳之成
    員，於97年5月30日22時許，分別致電乙○○、甲○○佯為
    東森購物之客服人員，並誆稱乙○○、甲○○先前收取貨物
    時誤簽分期付款同意書，要求其等前往自動櫃員機更正云云
    ，致乙○○、甲○○均陷於錯誤，分別於同日23時39分許、
    23時44分許依該詐欺集團成員之指示操作自動櫃員機，乙○○於同日23時39分許、23時41分許、23時43分許、23時46分
    許、23時48分許，分5 次將新臺幣（下同）2 萬8000元、2
    萬7000元、2萬7000元、2萬3000元、1萬元，共計11萬5000
    元存入丙○○所有之上開中國信託銀行帳戶內；甲○○於同
    日23時44分許、23時47分許、23時49分許，分3 次將5 萬元
    、4萬9000元、1000元，共計10萬元存入丙○○所有之上開
    台北富邦銀行帳戶內。嗣乙○○、甲○○完成操作後，察覺
    有異，乃報警處理，始為警循線查悉上情。因認被告涉犯刑
    法第30條第1 項、第339 條第1 項幫助詐欺罪嫌。
二、按犯罪事實應依證據認定之，無證據不得認定犯罪事實；不
    能證明被告犯罪者，應諭知無罪之判決，刑事訴訟法第154
    條第2 項、第301 條第1 項分別定有明文。又刑事訴訟法上
    所謂認定事實之證據，係指足以認定被告確有犯罪行為之積
    極證據而言，該項證據自須適合於被告犯罪事實之認定，始
    得採為斷罪資料；且事實之認定應憑證據，如未發現相當證
    據，或證據不足以證明，自不能以推測或擬制之方法，以為
    裁判之依據；而此用以證明犯罪事實之證據，猶須於通常一
    般人均不至於有所懷疑，堪予確信其已臻真實者，始得據以
    為有罪之認定，倘其證明尚未達到此一程度，而有合理性之
    懷疑存在，致使無從為有罪之確信時，即應為無罪之判決，
    最高法院29年上字第3105號、30年上字第816 號、40年臺上
    字第86號、76年臺上字第4986號判例意旨及82年度臺上字第
    163號判決意旨可資參照。
三、公訴人認被告丙○○涉犯上開幫助詐欺罪嫌，無非係以被告
    於警詢中之供述、被害人乙○○、甲○○於警詢中之指訴、
    被害人乙○○之客戶交易明細表、被害人甲○○之自動櫃員
    機交易明細表、受理詐騙帳戶通報警示簡便格式表、反詐騙
    案件紀錄表、金融機構聯防機制通報單、受理刑事案件報案
    三聯單、受理各類案件紀錄表、報紙「求職便利通」分類廣
    告1 紙、被告中國信託銀行、台北富邦銀行開戶資料、交易
    明細表、掛失、補發存摺及提款卡、變更印鑑及設定警示帳
    戶資料等件為其論據。訊據被告丙○○固供承確有開立本件
    系爭帳戶，惟堅決否認有何幫助詐欺犯行，辯稱：伊於97年
    5 月22日見報紙分類廣告刊登誠徵長期業務之廣告，遂依刊
    載之電話去電應徵，對方自稱為「白政鴻」綽號「小白」之
    人，渠稱該公司從事地下期貨工作，須以伊名義開戶為公司
    下單，伊認沒有問題，遂自97年5 月26日起依「小白」電話
    指示，撥打電話至「運通期貨公司」下單，迄97年5 月30日
    「小白」表示下單業績每周五須結算一次，而伊下單後，帳
    面虧損已達9 萬餘元，伊心想伊僅上班三、四天，竟背負債
    務9 萬餘元，心急之下，詢問「小白」該虧損款項如何處理
    ，「小白」稱款項公司會負責，惟因以伊名義下單，故須由
    伊提供銀行帳戶及提款卡，以便公司匯款，於是伊於同日下
    午將上開二帳戶存簿、提款卡連同密碼交付予「小白」，於
    交付後，伊怕「小白」不積極處理，便密切與「小白」電話
    連繫，詢問處理進度，初始「小白」猶好言相慰假稱公司已
    調錢處理，其後即言詞敷衍，迄同日晚間10時30分許，最後
    一次與「小白」連繫，伊心覺有異，乃去電中國信託銀行及
    台北富邦銀行掛失上開帳戶提款卡，數日後，便接到銀行電
    話通知伊上開帳戶成為警示帳戶，伊認茲事體大，猶主動至
    臺北縣政府警察局板橋分局沙崙派出所報案，是以伊並無因
    提供本件帳戶資料而獲取任何利益，伊實亦遭受詐騙，始提
    供上開帳戶等語。經查：
(一)被害人乙○○、甲○○因受詐騙集團人員以前揭方式詐騙，
    致其等陷於錯誤，分別匯款進入被告上開二帳戶之事實，業
    據被害人乙○○、甲○○於警訊中供述甚詳，並有被害人乙○○之客戶交易明細表、被害人甲○○之自動櫃員機交易明
    細表、受理詐騙帳戶通報警示簡便格式表、反詐騙案件紀錄
    表、金融機構聯防機制通報單、受理刑事案件報案三聯單、
    受理各類案件紀錄表等附卷為證，且為被告所不爭執，是此
    部分之事實固堪認定，然尚不能依此遽認被告於交付上開帳
    戶存摺、提款卡及密碼之初，即有幫助詐欺取財之故意。
(二)又被告確於97年5月22日依報紙刊登之徵才廣告，以其所使
    用之遠傳電信公司0000000000號行動電話，依報載之聯絡門
    號0000000000號聯絡求職事宜，嗣由一自稱「小白」之人以
    門號0000000000號行動電話陸續與被告連繫工作內容，並自
    97年5 月26日起指示被告下單，被告再以其所使用之大眾電
    信公司門號0000000000號行動電話撥打電話（02）00000000
    號電話下單等情，亦有被告所提出之求職便利通、遠傳電信
    公司97年6 月通話明細（第3 頁）、大眾電信公司通信明細
    表附卷為證，是以被告所稱當時係為求職，其後依「小白」
    指示下單，於「小白」稱伊下單虧損，為使公司處理虧損事
    宜，要求被告提供上開帳戶之情，或非虛妄；再者，被告復
    供稱其於5 月30日下午提供本件帳戶之存摺等物予「小白」
    後，其後即密切與「小白」聯繫，嗣因察覺有異，旋於同日
    晚間22時47分許、22時53分許，以電話向中國信託銀行、台
    北富邦銀行辦理金融卡掛失事宜等情，亦有被告所提出之銀
    行掛失證明二紙附卷為證，而本件被害人乙○○、甲○○於
    遭詐騙後，則係分別於97年5 月30日23時39分、23時44分許
    起，陸續操作自動櫃員機匯款入被告帳戶，此亦有被害人所
    提出之自動櫃員機交易明細表附卷供參，經較諸被告掛失止
    付上開金融卡及被害人匯款至被告上開銀行帳戶之時間，顯
    示乃被告先行掛失提款卡，而後被害人始匯款至各該帳戶，
    是衡諸常情，一般詐騙集團利用人頭帳戶之目的意在提款，
    是以苟被告於交付帳戶提款卡之初即基於幫助詐騙集團領取
    詐得款項之犯意，則其何以於被害人受詐騙匯款進入其帳戶
    之前，即先行向銀行申辦金融卡掛失事宜，致使持有其提款
    卡之詐騙集團人員無法提領詐得款項？再參以，被告於97年
    5 月30日以電話向銀行辦理金融卡掛失事宜後，其後經銀行
    來電告知上開帳戶已遭列為警示帳戶，被告乃於97年6 月4
    日先行前往臺北縣政府板橋分局沙崙派出所報案，於翌日即
    6 月5 日再主動前往臺北縣政府新莊分局光華派出所製作筆
    錄一節，此有被告提出之臺北縣政府板橋分局沙崙派出所受
    理刑事案件報案三聯單、臺北縣政府新莊分局光華派出所之
    97年6 月5 日之調查筆錄1 份在卷可參，在在足證被告上開
    辯稱係因求職後，一時不察，致受綽號「小白」之人欺騙而
    交付系爭帳戶之存摺、提款卡及密碼等語，應屬有據，否則
    被告倘基於幫助詐欺取財之犯意，而交付系爭帳戶之存摺等
    物，衡情，被告猶掩飾犯行惟恐不及，應無先行辦理金融卡
    掛失，致使他人無法使用其提款卡後，再主動前往偵查機關
    說明之必要。
四、綜上所述，被告雖有將系爭帳戶之存摺、提款卡及密碼等物
    交予綽號「小白」之人，然實不能排除被告亦係遭詐欺集團
    以求職錄用後，假借被告因下單造成虧損，公司為處理虧損
    事宜之陷阱詐騙取得被告所有之存摺、提款卡及密碼之可能
    性，則被告是否係基於幫助詐欺取財之犯意而交付其存摺、
    提款卡及密碼乙節，猶有合理之懷疑，尚未達有罪之確信，
    即難遽為對被告不利之認定。此外，復查無其他證據足證被
    告確有公訴意旨所指之幫助詐欺取財犯行，揆諸前揭法條及
    判例意旨，被告犯罪尚屬不能證明，依法自應諭知無罪之判
    決。
據上論斷，應依刑事訴訟法第452 條、第301 條第1 項，判決如
主文。
本案經檢察官張慶林到庭執行職務
中    華    民    國    98    年    6     月    9     日
                刑事第二十二庭  審判長法  官  古 秋 菊
                                      法  官  賴 彥 魁
                                      法  官  徐 蘭 萍
上列正本證明與原本無異。
如不服本判決，應於判決送達後10日內敘明上訴理由，向本院提
出上訴狀 (應附繕本) ，上訴於臺灣高等法院。其未敘述上訴理
由者，應於上訴期間屆滿後20日內向本院補提理由書「切勿逕送
上級法院」。
                                      書記官  廖 美 紅
中    華    民    國    98    年    6     月    11    日


司法院資訊處製作；財團法人民間司法改革基金會備份。
